臺灣士林地方法院民事判決
　　　　　94年度婚字第153號
原　　　告　乙○○
被　　　告　甲○○
當事人間請求離婚事件，本院於民國94年8 月4 日言詞辯論終結
，判決如下：
    主  文
准原告與被告離婚。
訴訟費用由被告負擔。
    事實及理由
一、本件被告經合法通知，未於言詞辯論期日到場，核無民事訴
    訟法第386 條所列各款情形，爰依原告之聲請，由其一造辯
    論而為判決。
二、本件原告起訴主張：
  (一)兩造於民國91年6 月8 日在台灣台北地方法院公證處公證結
    婚，惟被告缺乏家庭責任感，婚後竟不願辦理結婚
    或宴請原告親友，致原告親友無法諒解，使兩造感情不睦，
    且對於家中所有事務均不願負責，亦不分擔家庭生活開支，
    家庭開銷均仰賴原告處理，又不願整理家中環境，其他諸如
    健保費用、保險費、交通罰單，均不肯繳交，甚至其酒後駕
    駛親友之機車遭查扣拍賣，亦不願出面贖回，且其經營之寵
    物家攝影工作室結束營業後，亦不出面辦理之註銷登記、結
    清稅款等事務，致原告與其共同生活極為艱難。
  (二)又被告婚後於91及93年間均未工作，家中經濟全由原告負擔
    ，只於91年12月由兩造共同成立寵物定攝影工作室，但成立
    之資本、房租及器材等營業開銷，均由原告負責支出，被告
    並慫恿原告向日盛、萬泰、台新、世華、美國運通、富邦、
    中國信託、中華、遠東、花旗、渣打等銀行以信用卡、現金
    卡或信用貸款等方式借款約新台幣（下同）223 萬元，並以
    民間互助會及友人借款約69萬元，致原告無法支付，不得已
    再向人借貸支應，形成以債養債度日，反觀被告，卻自原告
    皮包內拿錢供其喝酒、抽菸、吃檳榔，最終攝影工作室結束
    營業，原告只得外出工作，但仍不足支應龐大負債及生活費
    用，造成生活困頓。
  (三)另被告因患有憂鬱症及嚴重失眠症狀，致晚上無法安眠，加
    上被告有酗酒及抽菸習慣，更是嚴重，並曾於92年9 月間酒
    後毆打原告，致原告受有胸乳下第5 、6 肋間挫傷血腫、呼
    吸受限等傷，又因其常在酒後抽菸時睡著，以致時常燒壞家
    俱，使原告除需憂心被告酒後脫序行為外，又需擔心其吸菸
    時睡著引起火災，每日均需確認被告完全入睡後才敢就寢，
    經常等待至天明，嚴重影響原告生活作息、精神狀態，而被
    告個人衛生習慣極差，一週至10天才洗1 次澡，很少刷牙，
    造成嚴重口臭，家中酒瓶、菸灰亂丟，致原告身心受虐罹患
    憂鬱症，需靠藥物始能維持情緒穩定及睡眠，原告已無法與
    被告共同生活，兩造因而於93年10月間起分居，顯見兩造婚
    姻已無法繼續維持，爰依民法第1052條第1 項第3 款、第2
    項規定請求判決離婚等語，並聲明：(1)准原告與被告離婚。
    (2)訴訟費用由被告負擔。
三、被告未於最後言詞辯論期日到場，惟據其先前到場則以：
  (一)被告未辦結婚宴客，是因為當時被告拿著拐杖，唯恐不好看
    ，所以才沒有辦，另結婚
    序，所以就沒有去辦登記。又被告因長期失眠必須喝酒助眠
    ，但目前被告已經戒酒，抽菸時睡著也有1 、2 次而已，且
    被告並沒有打過原告，只是曾因原告手持剪刀及打火機鬧自
    殺時，被告勸阻原告發生拉扯造成受傷，並非被告有意，更
    未毆打原告。
  (二)被告至精神科就診，並非患有重度憂鬱症，而是原告擔心被
    告長期飲酒助眠傷身，才陪同被告至精神科就診，而91年間
    是因被告腿斷了，生活起居及各種開銷才由原告支出，但被
    告仍持拐杖工作，因只能打零工，開銷仍由原告負擔。被告
    至今仍深愛原告，此心不變，對於原告所指之事，被告也決
    心痛改前非，如要放棄此段兩情相悅之婚姻，必定遺憾終身
    等語，資為抗辯，並聲明：請求駁原告之訴駁回。
四、原告主張兩造於91年6 月8 日在台灣台北地方法院公證處公
    證結婚，但婚後未為結婚
    公證書及
    正。又原告主張被告婚後不負家庭責任，不但不願辦理結婚
    親友責怪，又需獨力負擔家庭生計，且被告因患有憂鬱及失
    眠症，又有酗酒、抽菸惡習，於92年9 月間更在酒後毆打原
    告，致原告胸乳下第5 、6 肋間挫傷血腫、呼吸受限受傷，
    並常於酒後抽菸時睡著，以致時常燒壞家俱，使原告既憂心
    被告酒後脫序行為，又害怕被告睡著後引起火災，身心受創
    嚴重，兩造告因而於93年10月間起分居迄今等情，已據原告
    提出診斷明書3 件為證，即被告亦不爭執婚後均由原告負擔
    家計，且兩造現已分居多時，惟辯稱：因不清楚結婚登記程
    序，才未去辦理登記，伊至精神科就診係因失眠症，並非重
    度憂鬱症，且伊並沒有毆打原告，只是在原告鬧自殺時勸阻
    拉扯造成受傷云云，惟依原告所提受傷之診斷證明書以觀，
    其受傷部位在胸部肋骨部位，顯非單純拉扯可得造成，而戶
    即拒為辦理登記，自難採信，況本院向書田泌尿科眼科診所
    查詢結果，被告曾於92年6 月9 日起至93年8 月17日止，至
    該診所門診25次，經診斷為焦慮症、酒精濫用持續性、失眠
    症併有間接性憂鬱、自傷暴力及衝動性行為反應，依最後一
    次（93年8 月17日）治療顯示並未完全治癒康復，有該診所
    94年6 月30日書字第940054號函在卷可按，足徵被告並非單
    純失眠症狀，確有酒精濫用、焦慮症及間接性憂鬱症等症狀
    ，被告所辯同不足採，堪認原告主張為真正。
五、按民法第1052條第2 項規定：「有前項以外之重大事由，難
    以維持婚姻者，夫妻之一方得請求離婚。但其事由應由夫妻
    之一方負責者，僅他方得請求離婚」。是夫妻對於難以維持
    婚姻之重大事由均可歸責時，應比較衡量雙方之有責程度，
    責任較輕之一方，固得向責任較重之他方請求離婚，如雙方
    之有責程度相當，亦應准雙方均得請求離婚，以符立法目的
    。至判斷婚姻有難以維持之重大事由，應綜合斟酌婚姻之真
    締、通常生活經驗、夫妻維持婚姻關係之主觀意願，及客觀
    相處狀況等一切情狀，已喪失夫妻共同生活之基礎以為斷。
    經查：如前所述，被告於婚後不願依法辦理結婚
    及按禮俗宴請親友，致原告難堪不已，又長期不負擔家計，
    致使被告獨力負擔家庭費用，又因有酗酒及抽菸習慣，不但
    曾於酒後毆打原告受傷，又常於睡著後致尚未熄火之香菸引
    燃燒燬家俱，致使原告身心受創，兩造因而自93年10月間起
    分居，至今已逾10月仍無法恢復共同生活，被告雖稱仍深愛
    原告，有決心痛改前非，惟依前揭書田泌尿科眼科診所回函
    所示，被告於93年8 月17日之後即未再前往就診，而依當時
    治療情形認並未治癒，則被告所陳有悔改之決心云云，已難
    採信，況被告於本院審理期間雖曾到庭請求原告諒解，企盼
    能繼續維持婚姻，惟嗣後二度言詞辯論期日均無故未到場，
    難認被告有維持婚姻之真意，顯見兩造夫妻間之互信基礎已
    破壞殆盡，難期兩造得以再共同協力維持圓滿之婚姻生活。
    本院認兩造間感情既已嚴重破壞，難再為共同生活，夫妻間
    應相互協力保持夫妻共同生活之圓滿、安全及幸福之基礎均
    不復存在，渠等婚姻所生之破綻亦無回復之希望，其情形已
    構成難以維持婚姻之重大事由，此重大事由於客觀及主觀上
    均足認為已達難以維持婚姻之情形，又兩造婚姻破裂之原因
    實係肇因被告婚後未分擔家計，反而酗酒對原告施暴，導致
    兩造無法共同生活，則兩造難以維持婚姻之重大事由應歸責
    於被告，則揆諸前開說明，原告依民法第1052條第2 項之規
    定，訴請離婚，為有理由，應予准許。本件既准兩造離婚，
    則原告另以民法第1052條第1 項第3 款事由請求判決離婚，
    自無再予審酌之必要，併此敘明。
六、據上論結：依民事訴訟法第385 條第1 項前段、第78條判決
    如主文。
中　　華　　民　　國　　94　　年　　8 　　月　　19　　日
                  家事法庭  法  　官　詹朝傑
以上正本證明與原本無異。
如對本判決上訴，應於判決送達後20日內向本院提出上訴狀。
中　　華　　民　　國　　94　　年　　8 　　月　　19　　日
                            書 記 官  張麗華
